【裁判字號】    98,交上訴,172
【裁判日期】    990506
【裁判案由】    過失致死
【裁判全文】
臺灣高等法院刑事判決               98年度交上訴字第172號
上  訴  人  臺灣臺北地方法院檢察署檢察官
被      告  乙○○
輔  佐  人  甲○○
上列上訴人因被告過失致死案件，不服臺灣臺北地方法院98年度
交易字第360號，中華民國98年9月30日所為之第一審判決（起訴
案號：臺灣臺北地方法院檢察署98年度調偵字第464號、第465號
號），提起上訴，本院判決如下：
    主  文
上訴駁回。
乙○○緩刑貳年，並自民國九十九年五月十日起至民國一百年十
一月止，按月於每月十日給付新臺幣貳萬元，及於民國一百年十
二月十日給付新臺幣壹萬元，予被害人家屬丙○○。
    事  實
一、乙○○平日從事蔥油餅皮、饅頭等食材買賣為業，每日清晨
    駕駛9F─9355號自用小客車，自臺北縣永和市購買食材後，
    再載運至臺北市北投地區市場或榮總附近販賣為其附隨業務
    ，為從事駕駛業務之人。其於民國98年1月2日清晨5 時20分
    許，在購得當日所需之食材後，駕駛上開車輛依平日路線，
    沿臺北市○○○路○段南往北方向往北投行駛於外側車道時
    ，在行經金山南路二段與信義路交岔路口之行人穿越道前，
    應注意該處之速度限制為每小時50公里、行經行人穿越道依
    規定應讓行人優先通行，並注意車前狀況而隨時採取必要安
    全措施，於當時天候晴、夜間有照明、路面無缺陷、無障礙
    物、視距良好，並無不可注意之情，竟疏未注意，以超出每
    小時50公里之速度行駛，適有行人戴孫林弟亦未依號誌指示
    而穿越道路，乙○○見狀後煞閃不及，發生撞擊，致使戴孫
    林弟受有全身多處鈍傷、骨折、內出血之傷害，雖經送醫急
    救，仍因出血性休克而不治死亡。乙○○於肇事後立即停車
    處理，並請附近民眾協助報警，經陳吉榮撥打電話報案、召
    救護車後，於警員前往現場處理時坦承為肇事人而自願接受
    裁判。
二、案經臺北市政府警察局大安分局報告暨臺灣臺北地方法院檢
    察署檢察官相驗後舉偵查起訴。
    理  由
壹、程序之證據能力部分
    按被告以外之人於審判外之言詞或書面陳述，除法律有規定
    者外，不得作為證據。又被告以外之人於審判外之陳述，雖
    不符合同法第159條之1至第159條之4之規定，但經當事人於
    審判程序同意作為證據，法院審酌該言詞陳述或書面陳述作
    成時之情況，認為適當者，亦得為證據；當事人、代理人或
    辯護人於法院調查證據時，知有第159條第1項不得為證據之
    情形，而未於言詞辯論終結前聲明異議者，視為有前項之同
    意。刑事訴訟法第159條第1項及第159條之5分別定有明文。
    檢察官、被告乙○○及其輔佐人於言詞辯論終結前，就本件
    卷內被告以外之人於審判外之陳述（包括人證、書證），於
    本院審理時均表示不爭執，經本院審酌該等證據之作成情況
    ，核無違法取證或其他瑕疵，認均適為本案認定事實之依據
    ，依刑事訴訟法第159條之5規定，均有證據能力。
貳、實體部分
一、認定事實所憑之證據及理由─
（一）訊據被告對於上揭犯罪事實業已於原審及本院審理時坦承
      不諱（原審卷第26頁反面、第56頁反面，本院卷99年4 月
      22日審判筆錄第7 頁正面），核與證人即報案人陳吉榮證
      述之內容相符（98年度偵字第5077號卷〈下稱偵字卷〉第
      16頁至第17頁），此外並有臺灣臺北地方法院檢察署相驗
      屍體證明書、檢驗報告書、被害人戴孫林弟病歷、大安分
      局和平東路派出所刑案查訪表、道路交通事故現場圖、補
      充資料表、車損及現場照片10張、被害人戴孫林弟相驗照
      片44張、日出日沒時刻表、臺北市政府捷運工程局南區工
      程處98年7月24日北市南土四字第098086130 0號函、臺北
      市交通管制工程處98年7月17日北市交工控字第098323846
      00號函等件在卷可稽（附於98年度相字第17號卷第38頁至
      第51頁、偵字卷第18頁、第23頁、第24頁、第32頁至第36
      頁、第43頁至第64頁、第69頁至第70頁、原審卷第20頁至
      第21頁、第12頁），依上開照片車損狀況、被害人受傷情
      形，足認當時被告車速非慢，且臺北市○○○路○段南往
      北外側車道之速限為每小時50公里，於該路口並設有交岔
      路口行人穿越道，被害人因被告駕駛車輛，於上址遭撞擊
      ，因而受有全身多處鈍傷、骨折、內出血之傷害，造成出
      血性休克而不治死亡等情，均可認定。
（二）按駕駛人駕駛汽車，行車速度，依速限標誌或標線之規定
      ，無速限標誌者，行車時速不得超過50公里；汽車行駛時
      ，駕駛人應注意車前狀況，並隨時採取必要之安全措施；
      另按汽車行經行人穿越道，遇有行人穿越時，無論有無交
      通指揮人員指揮或號誌指示，均應暫停讓行人先行通過。
      道路交通安全規則第93條第1項、第94條第3項、第103 條
      第2 項均定有明文。被告為已考領駕照之駕駛人，對此自
      屬明知，惟被告竟以超出時速50公里之速度行經肇事路段
      ，並於行近行人穿越道，遇有行人穿越，未暫停禮讓行人
      先行，已如前述，是被告於肇事時係違反道路交通安全規
      則第93條第1項、第103條第2 項之規定，超速行駛且未暫
      停禮讓行人先行，而依當時道路狀況，並無使被告不能注
      意遵循前引交通安全法規行車之情事，詎被告駕駛違反速
      限超速行駛、且未注意車前狀況，而禮讓行人先行，為肇
      事因素。前開法條，原為促使汽、機車駕駛人提高警覺，
      加強注意行人穿越道上之行人，以維大眾安全，被告駕駛
      車輛行經該交岔路口行人穿越道，當可預見行人穿越道上
      難免不無行人，理應特別注意，讓其優先通行，乃竟超速
      行駛且未暫停禮讓行人先行，顯見被告自有過失，且其過
      失駕駛行為，與被害人之死亡間，具有相當因果關係乙節
      ，堪以認定。
（三）又，行人穿越道設有行人穿越專用號誌者，應依號誌之指
      示迅速穿越，道路交通安全規則第134條第1 項第5款亦有
      明定。本件被害人於肇事時，第一時相為金山南路北往南
      執行及南往北直行右轉40秒、第二時相為金山南路北向南
      直行左轉20秒、第三時相為信義路雙向通行60秒。依監視
      錄影內容所示，當日5 時28分39秒時，有一車沿金山南路
      恰越過北側行人穿越道欲北向東左轉，5 時28分42秒至47
      秒間有多輛車陸續沿金山南路南向北駛入路口，該等車係
      遵循第一時相綠燈亮始起步，又前述起步車自起步至畫面
      攝及處約需4至6秒，故金山南路南向北綠燈約於5 時28分
      36秒至5時28分38秒始亮，依前述第一時相通行時間約於5
      時29分16秒至5時29分18秒結束，肇事時間為5時29分10秒
      許，有臺北市交通管制工程處98年7 月17日北市交工控字
      第09832384600 號函、光碟勘驗結果可按；依原審勘驗光
      碟結果所示（見原審卷第29頁至第30頁），被告於案發時
      係駕駛車輛自臺北市○○○路○段南往北外側車道行駛，
      於撞擊發生後始駛入第二車道，參以車輛係右側擋風玻璃
      破裂等情，顯見撞擊發生時被害人應已行走至接近車輛右
      側之上開路段第二車道與外側車道間，復參以上開號誌變
      換情形，是被害人自有未依號誌指示穿越馬路之肇事因素
      ，應可認定。
（四）再經原審將本件車禍資料送請臺北市車輛行車事故鑑定委
      員會覆議鑑定結果，亦認：「被告9F─9355號自小客車涉
      嫌行人穿越道有行人穿越未讓行人先行，涉嫌超速行駛，
      為肇事主因；被害人戴孫林弟不依號誌指示穿越道路，為
      肇事次因」等情，有該鑑定委員會於98年9月7日出具之鑑
      定意見書在卷可憑（附於原審卷第53頁至第54頁），臺北
      市車輛行車事故鑑定委員會鑑定意見書之鑑定結果亦同此
      認定（附於98年度調偵字第464號卷第5頁至第7 頁）。是
      以，被害人對本件事故之造成亦同有過失，堪以認定，然
      尚不足以解免被告過失罪責。
    綜上，依證人陳吉榮證述內容及卷附之各項文書、證物等補
    強證據，已足資擔保被告於法院審理中所為之上開任意性自
    白之真實性，自得據被告前開任意性自白及各該補強證據，
    採信被告任意、真實之自白，認本件事證明確，被告犯行洵
    堪認定，應予依法論科。
二、論罪與科刑之審酌─
（一）按刑法上所謂業務，係指個人基於其社會地位繼續反覆所
      執行之事務，包括主要業務及其附隨之準備工作與輔助事
      務在內，且此項附隨之事務，與其主要業務有直接、密切
      之關係者，即可包含在業務概念中（最高法院89年台上字
      第8075號判例意旨參照）。被告從事蔥油餅皮、饅頭等食
      材之買賣為業，每日駕駛車輛載運蔥油餅皮等至臺北市北
      投地區市場或榮總附近販賣，其駕駛行為確實是被告平日
      從事之業務上有直接、密切關係之附隨準備工作與輔助事
      務無訛。核被告所為，係犯刑法第276條第2項業務過失致
      人於死罪；起訴書雖記載被告係犯刑法第276條第1項之過
      失致死罪，然被告係從事業務之人，已如前述，此部分業
      據原審蒞庭檢察官當庭更正被告係犯刑法第276條第2項業
      務過失致人於死罪，自無礙其訴訟上防禦權之行使，附此
      敘明。
（二）被告為汽車駕駛人，行經行人穿越道不依規定讓行人優先
      通行，因而致被害人死亡，依法應負刑事責任，應依道路
      交通管理處罰條例第86條第1項之規定加重其刑。
（三）被告於肇事後，委請陳吉榮撥打電話報警，在有偵查犯罪
      職權之公務員知悉前，即當場向前來處理車禍事宜之警員
      表明其為肇事者而自首並接受裁判等情，此情已據被告供
      述、證人即至現場處理之員警陳沁勝、王清福二人於原審
      時具結證述於卷（見原審卷第27頁至第28頁），並有臺北
      市○○○○○道路交通事故肇事人自首情形紀錄表在卷可
      按（附於偵字卷第26頁），因被告同時有加重暨減輕之事
      由，爰依刑法第62條前段之規定減輕其刑，並依法先加後
      減之。
三、原審以被告之罪證明確，適用道路交通管理處罰條例第86條
    第1項、刑法第276條第2項、第41條第1項前段、第62條前段
    及刑法施行法第1條之1規定，並審酌被告之過失情節、被害
    人家屬已取得強制責任保險金新臺幣（下同）150 萬元，被
    告犯後已坦認犯行，並衡量本件被害人同為肇事因素，及被
    告犯罪之手段、生活狀況、品行、年紀、智識程度、犯罪所
    生之危險或損害、犯罪後之態度等一切情狀，量處被告有期
    徒刑六月，並諭知易科罰金之折算標準，其認事用法並無不
    當，量刑亦屬適當。被害人家屬丙○○不服原判決請求檢察
    官提起上訴，以：被告尚未與被害人家屬達成和解，原審量
    刑過輕等語為由。考量被告並非故意犯罪，且和解賠償與否
    並非為車禍案件量刑之唯一標準，檢察官之上訴意旨，為無
    理由，應予駁回。
四、本院審理期間，被告與被害人家屬已於日前達成和解，賠償
    100萬元，除給付頭期款55萬元外，按月於每月10日給付2萬
    元，目前正按期履行中（已分別於99年3月10日、99年4月10
    日履行），已據被害人家屬當庭陳明在卷，並表示願意原諒
    被告，亦有調解筆錄附於本院卷第27頁可參，此外被告未曾
    受有期徒刑以上刑之宣告，有本院被告前科紀錄表在卷可稽
    ，其經此教訓後，應知警惕，當無再犯之虞，本院因認對其
    所宣告之刑，以暫不執行為適當，爰併予宣告緩刑二年，且
    諭知所餘之39萬元，應自99年5月10日起至100年11月止，按
    月於每月10日給付2萬元，於100年12月10日給付1 萬元，予
    被害人家屬。
、據上論斷，應依刑事訴訟法第368條，刑法第74條第1 項第1
    款、第2項第3款，判決如主文。
本案經檢察官劉異海到庭執行職務。
中    華    民    國    99    年    5     月    6     日
                  刑事第十三庭  審判長法  官  曾德水
                                      法  官  崔玲琦
                                      法  官  遲中慧
以上正本證明與原本無異。
如不服本判決，應於收受送達後10日內向本院提出上訴書狀，其
未敘述上訴之理由者並得於提起上訴後10日內向本院補提理由書
（均須按他造當事人之人數附繕本）「切勿逕送上級法院」。
                                      書記官  陳韋杉
中    華    民    國    99    年    5     月    7     日
附錄本案論罪科刑法條全文：
刑法第276條
I  因過失致人於死者，處二年以下有期徒刑、拘役或二千元以
    下罰金。
II  從事業務之人，因業務上之過失犯前項之罪者，處五年以下
    有期徒刑或拘役，得併科三千元以下罰金。

司法院資訊處製作；財團法人民間司法改革基金會備份。
